臺灣新北地方法院刑事判決
111年度審金訴字第237號
公  訴  人  臺灣新北地方檢察署檢察官
被      告  歐冠群



上列被告因違反洗錢防制法等案件，經檢察官提起公訴（111年
度偵字第第44668號），本院判決如下：
    主  文
本件管轄錯誤，移送於臺灣臺北地方法院。
    理  由
一、公訴意旨略以：被告歐冠群於民國110年4月9日前某日起，
    與真實姓名年籍不詳、綽號「盧哥」之成年男子共同意圖為
    自己不法之所有，基於詐欺取財及隱匿詐欺犯罪所得之去向
    、所在之洗錢犯意聯絡，由「盧哥」以不詳方式取得曾俊銘
    （所涉詐欺等罪嫌，業經臺灣橋頭地方檢察署檢察官提起公
    訴）名下中國信託商業銀行（下稱中國信託銀行）帳號000-
    000000000000號帳戶（下稱本案帳戶）後，以附表1所示之
    方式，詐騙附表1所示之人，致附表1所示之人陷於錯誤，於
    附表1所示之時間，將附表所示之款項，匯至上開本案帳戶
    ，再將本案帳戶之提款卡交予被告，由被告委請不知情之女
    友鄭琦卉（所涉詐欺等罪嫌，另為不起訴處分）持該提款卡
    ，於附表2所示之時間地點，操作自動櫃員機提領如附表2所
    示之款項後，交予被告收執，被告再將提領之款項送至臺北
    市萬華區昆明街某處交予「盧哥」，「盧哥」則支付提領款
    項1%之報酬予被告，以此方式隱匿詐欺犯罪所得之去向、所
    在。嗣附表1所示之人發覺被騙，報警處理，經警調閱監視
    器畫面，始循線查悉上情。因認被告涉犯刑法第339條第1項
    之詐欺取財及洗錢防制法第14條第1項之洗錢罪嫌。
二、按案件由犯罪地或被告之住所、居所或所在地之法院管轄；
    無管轄權之案件，應諭知管轄錯誤之判決，並同時諭知移送
    於管轄法院，且得不經言詞辯論為之，刑事訴訟法第5條第1
    項、第304條、第307條分別定有明文。再定管轄權之有無，
    以起訴時為準，又所謂起訴時，自以該案件繫屬於法院時為
    準。
三、經查：
(一)被告經臺灣新北地方檢察署檢察官向本院提起公訴，於111
    年10月5日案件繫屬本院時，被告住所在臺北市大安區大安
    路1段51巷4號4樓，其居所在臺北市○○區○○路000號14樓之7
    ，且被告並無受羈押或在監執行之情形，業據被告於警詢、
    偵查時供述明確，並有個人戶籍資料查詢結果、臺灣高等法
    院在監在押全國紀錄表各1件可參。是本案繫屬本院時，被
    告之住所、居所地及所在地，均非屬本院轄區。
(二)本案詐欺集團成員對如附表1所示之告訴人陳冠甫、吳宗勳
    施詐時，詐欺集團成員所在地點不明；另告訴人陳冠甫、吳
    宗勳分別係在高雄市、台南市與詐欺集團成員聯繫而受騙，
    始依詐欺集團成員指示，於附表1所示之時間，分別匯款如
    附表1所示之金額進入本案帳戶等情，業經證人即告訴人陳
    冠甫、吳宗勳於警詢時證述屬實（見偵字卷第7至9、10至11
    頁）；又上開曾俊銘之本案帳戶，係開設於中國信託銀行之
    南台南分行一節，復有本院公務電話紀錄表1件可參；再者
    ，被告利用其不知情之女友鄭琦卉提領告訴人陳冠甫、吳宗
    勳受詐騙之贓款後，係在臺北市萬華區昆明街某處轉交詐欺
    集團上游成員「盧哥」等情，亦據被告於偵查時供述明確（
    見偵字卷55頁）。足見上開犯罪行為地、結果地均非屬本院
    轄區。
(三)至被告利用不知情之女友鄭琦卉持本案帳戶之提款卡，於附
    表2所示之時間、地點，操作自動櫃員機提領如附表2所示款
    項（附表2編號1共提領5筆、附表2編號2則提領2筆），其中
    附表2編號1部分之提領地點均係在臺北市○○區○○街00號之統
    一超商世運店（自動櫃員機機器編號00000000）、附表2編
    號2部分之提領地點，則在新北市○○區○○○路000○0號統一超
    商中南店（自動櫃員機機器編號00000000），有現場自動櫃
    員機監視錄影畫面翻拍照片7張（見偵字卷第14至15頁）、
    自動化交易LOG資料-財金交易表所示機器編號（見偵字卷第
    76頁）及本院公務電話紀錄各1件在卷可參，是其中附表2編
    號2部分之提領地點，雖屬本院轄區，然查：
 1、本案告訴人陳冠甫、吳宗勳受詐騙後，因而匯款進入本案帳
    戶之時間，係在110年4月9日19時35分許之後（各次匯款時
    間詳如附表1所示），業據證人即告訴人陳冠甫、吳宗勳於
    警詢時證述屬實（見偵字卷第8頁背面、第10頁背面至第11
    頁），並有本案帳戶存款交易明細資料（見偵字卷第70頁）
    在卷可參。
 2、而被告利用其不知情之女友鄭琦卉持本案帳戶之提款卡操作
    自動櫃員機提領款項之時間，係如附表2所示，此亦據證人
    鄭琦卉於警詢、偵查時證述明確（見偵字卷第5、54頁），
    並有上開現場自動櫃員機監視錄影畫面翻拍照片7張、自動
    化交易LOG資料-財金交易表1件（見偵字卷第14至15頁、第7
    6頁）在卷可佐。
 3、經比對上開告訴人陳冠甫、吳宗勳之匯款時間與被告利用不
    知情之鄭琦卉提領款項之時間可知，除附表2編號1所示第2
    至5筆之提領時間（110年4月10日、同年月11日），是在上
    開告訴人陳冠甫、吳宗勳匯款進入本案帳戶時間之後外，其
    餘如附表2編號1所示之第1筆（提領時間同年月9日18時1分
    ）、附表2編號2所示提領之2筆（提領時間同年月9日18時12
    分、16分），其提領時間均早於告訴人陳冠甫、吳宗勳受詐
    騙後匯款進入本案帳戶之時間，亦即被告此部分提領之款項
    ，並非本案告訴人陳冠甫、吳宗勳所受詐騙之贓款，被告此
    部分之提款行為，顯與本案被告詐騙告訴人陳冠甫、吳宗勳
    之犯行無關。
 4、從而，被告縱有利用不知情之鄭琦卉於附表2編號2所示之本
    院轄區內之地點提領本案帳戶內之款項，然此部分提領之款
    項既非本案告訴人陳冠甫、吳宗勳受詐騙所匯入之款項，則
    此部分之提領行為自無從認為是與本案被告詐騙告訴人陳冠
    甫、吳宗勳有關之犯罪行為，該提領地點自非屬本案犯罪地
    或結果地，無從據以認定本案犯罪行為地或結果地屬本院轄
    區。
四、綜上所述，本案之犯罪地、結果地或被告之住所、居所或所
    在地，均非屬本院轄區，本院就本案並無管轄權，揆諸首開
    說明，爰不經言詞辯論，逕為管轄錯誤之判決，並參酌本件
    被告行為時之住所地、行為地、證據調查之方便性，同時諭
    知移送有管轄權之臺灣臺北地方法院。
據上論斷，應依刑事訴訟法第304條、第307條，判決如主文。
中　　華　　民　　國　　111 　年　　11　　月　　9 　　日
                  刑事第二十五庭  審判長法  官  白光華
　　　　　　　　　                      法  官  王綽光
　　　　　　　　　                      法  官  曾淑娟
以上正本證明與原本無異。
如不服本判決應於收受判決後20日內向本院提出上訴書狀，並應
敘述具體理由。其未敘述上訴理由者，應於上訴期間屆滿後20日
內向本院補提理由書(均須按他造當事人之人數附繕本)「切勿逕
送上級法院」。
                                        書記官  楊貽婷 
中　　華　　民　　國　　111 　年　　11　　月　　9 　　日
附表1
編號 告訴人 詐騙方式 匯款時間 匯款金額(新臺幣) 1 陳冠甫 於110年3月間某日透過交友軟體SweetRing、通訊軟體LINE暱稱「欣兒」向陳冠甫佯稱：加入投資外匯平台可獲利(網址bowqs.xinanfinancial.net)云云，致其陷於錯誤，依指示使用ATM轉帳匯款。 110年4月10日22時38分 25,000元    110年4月10日22時47分 25,000元 2 吳宗勳 於110年3月17日透過社群軟體INSTAGRAM暱稱「湘璃」、LINE暱稱「袁紹傑」、「世峰」向吳宗勳佯稱：加入投資外匯平台可獲利(網址cwmet.mginvestmentstw.net)云云，致其陷於錯誤，依指示使用網路銀行匯款。 110年4月9日 19時35分 150,000元    110年4月10日20時37分 150,000元    110年4月10日20時47分 122,010元 
附表2
編號 提領時間 提領地點 提領款項 (新臺幣) 1 110年4月9日18時1分、110年4月10日0時2分、3分、110年4月  11日8時11分、12分 臺北市○○區○○街00號統一超商世運店 100,000元、100,000元、20,000元、100,000元、20,000元 2 110年4月9日18時12分、16分 新北市○○區○○○路000○0號統一超商中南店 8,000元、12,000元